臺灣臺中地方法院交通事件裁定　　　 100年度交聲字第3284號
原處分機關　交通部公路總局臺中區監理所
異　議　人
即受處分人　劉建漢
上列受處分人因違反道路交通管理處罰條例事件，對於交通部公
路總局臺中區監理所民國100 年11月24日所為之處分（原裁決書
字號：中監違字第裁00-000000000號）聲明異議，本院裁定如下
：
    主    文
原處分撤銷。
劉建漢不罰。
    理    由
一、原處分機關略以：異議人即受處分人劉建漢（下稱異議人）
    分別於民國100 年1 月13日下午2 時46分、100 年1 月15日
    上午6時40 分、100 年5 月26日下午6 時45分許，騎乘車牌
    號碼RM5- 713號輕型機車，因「未依規定二段式左轉」、「
    闖紅燈（崇德路過進化北路直行）」、「闖紅燈（自由路直
    行）」之違規行為，為警分別以異議人違反道路交通管理處
    罰條例第48條第1 項第2 款（舉發通知單單號：中市警交字
    第CF0000000 號）、第53條第1 項（舉發通知單單號：中市
    警交字第GF0000000 號、中市警交字第GH0000000 號）規定
    掣單舉發，分別記違規點數1 點、3 點、3 點。異議人因在
    6 個月內，違規記點共達6 點以上，原處分機關乃於100 年
    11月24日依前開條例第63條第3 項、第24條第1 項第5 款（
    裁決書漏引法條）之規定，裁處異議人吊扣駕駛執照1 個月
    ，並應接受道路交通安全講習；逾期則依裁決書處罰主文裁
    處等語。
二、異議意旨略以：異議人於100 年11月29日收受本件裁決書，
    然該承辦人員要求須先繳納罰鍰方能換發駕照，異議人之路
    權受到阻礙，承辦人員亦同時告知罰鍰之徵收乃屬行政法院
    執行處之範疇，以致異議人改換駕照，因未繳納罰緩，而窒
    礙難行，權利遭受剝奪，然憲法第8 條（異議狀誤載為第24
    條）明文規定，人民非由法院依法定程序，不得審問處罰，
    ，監理所人員一時圖以罰鍰之領取，不知尚有法院審換之關
    卡，異議人百受交通之委曲，力求司法公平公義，而符合法
    律保護之原則，於法並無不合，原裁定負責之承辦人員未見
    及此，大多數之監理所人員目無法紀，剝奪人民權利（路權
    ）之行駛，諸多違法，爰此聲明異議，請求撤銷原處分等語
    。
三、按汽車駕駛人在6 個月內，違規記點共達6 點以上者，吊扣
    駕駛執照1 個月，道路交通管理處罰條例第63條第3 項前段
    定有明文；次按汽車駕駛人，有依第63條第3 項前段規定受
    吊扣駕駛執照處分者，應接受道路交通安全講習，道路交通
    管理處罰條例第24條第1 項第5 款亦有明文。
四、經查，本件裁決書之違規事實係以異議人先後於6 個月內即
    100 年1 月13日、100 年1 月15日、100 年5 月26日，分別
    有「未依規定兩段式左轉」、「闖紅燈」、「闖紅燈」之違
    規行為，經交通部公路總局臺中區監理所臺中市監理站（下
    稱臺中市監理站）分別以100 年6 月29日裁監稽違字第裁61
    -GF0000000號、100 年6 月29日裁監稽違字第裁61-GF00000
    00號、100 年8 月17日裁監稽違字第裁61-GH0000000號裁決
    書，各記違規點數1 、3 、3 點，原處分機關遂認異議人有
    6 個月內，違規記點共達6 點以上之違規事實，故依道路交
    通管理處罰條例第63條第3 項之規定裁罰等情，業經原處分
    機關於100 年12月9 日以中監自字第1000049113號函移送書
    敘明無訛。惟其中裁監稽違字第裁61-GF0000000號、裁監稽
    違字第裁61-GF0000000號裁決書，業經異議人提出聲明異議
    ，經本院分別以100 年度交聲字第2273號、100 年度交聲字
    第2274裁定駁回異議，異議人不服提起抗告，經臺灣高等法
    院以100 年度交抗字第828 號裁定發回本院，復由本院以10
    0 年度交聲更第19號、100 年度交聲更第20號受理，並於10
    0 年11月30日更為裁定，裁定撤銷前揭裁監稽違字第裁61-G
    F0000000號裁決書，同時諭知異議人不罰，另駁回異議人就
    前揭裁監稽違字第裁61-GF0000000號裁決書之異議，上開2
    件裁定業於100 年12月14日確定等情，有各該裁定書及本院
    公務電話紀錄1 份附卷可稽。則關於前揭裁監稽違字第裁61
    -GF0000000號裁決書所認定之「闖紅燈」違規事實，既經裁
    定撤銷不罰確定，則臺中市監理站前就該違規所為記違規點
    數3 點之處分，自已不生效力。是原處分機關所認異議人前
    於6 個月（100 年1 月13日至100 年5 月26日）內駕照違規
    記點之紀錄，僅有100 年1 月13日未依規定二段式左轉之違
    規，及100 年5 月26日闖紅燈之違規，各記違規點數1 、3
    點，尚無「違規記點達6 點」之情形，是原處分機關於100
    年11月24日以異議人「在6 個月內，駕照違規記點共達6 點
    以上」，而依道路交通管理處罰條例第63條第3 項、第24條
    第1 項第5 款規定為吊扣駕照1 個月、道路交通安全講習之
    處分，於法自屬未合。是異議人之異議意旨雖無可採，然原
    處分既有上開違誤之處，自應由本院予以撤銷，另為異議人
    不罰之處分。
據上論斷，依道路交通管理處罰條例第87條第2 項、道路交通事
件處理辦法第19條前段，裁定如主文。
中    華    民    國   100    年    12    月    27    日
                  交通法庭      法  官  張瑋珍
以上正本證明與原本無異。
如不服本裁定，應於收受送達後5日內向本院提出抗告狀。（應
附繕本）
                                書記官  王嘉麒
中    華    民    國   100    年    12    月    27    日